【裁判字號】    90,上訴,239
【裁判日期】    900412
【裁判案由】    殺人未遂等
【裁判全文】
臺灣高等法院臺南分院刑事判決              九十年度上訴字第二三九號    Ａ
      上  訴  人  臺灣雲林地方法院檢察署檢察官
      被      告  乙  ○  ○
      指定辯護人  本院公設辯護人  丙  ○  ○
右上訴人因殺人未遂等案件，不服臺灣雲林地方法院八十九年度訴字第四四一號中華
民國八十九年十二月二十八日第一審判決（起訴案號：臺灣雲林地方法院檢察署八十
九年度偵字第四二六二號），提起上訴，本院判決如左：
      主      文
上訴駁回。
      理      由
一、公訴意旨略以：被告乙○○於民國八十九年八月十八日凌晨二時三十分許，持剪
    刀及鐵棍侵入雲林縣四湖鄉溪尾村新溪尾十號告訴人甲○○之住宅，將告訴人吵
    醒，揚言「要讓你死」等語，以剪刀架住告訴人之脖子，邊走邊以鐵棍毆打告訴
    人，強押其走路至距離約二公里之鹽田橋，將告訴人推入水溝內，告訴人因此受
    有顏面四處裂傷、右頭部橫向裂傷約七公分、右上臂血腫瘀青、右大腿外側及後
    側大片血腫、左大腿外上側及後側瘀血、左後臀部大片瘀血、左腰挫傷之傷害，
    因認被告涉犯刑法第三百零六條第一項之侵入住宅罪嫌（侵入住宅部分未上訴，
    已判決確定）、第三百零四條之強制罪嫌及第二百七十一條第二項、第一項之殺
    人未遂罪嫌云云。
二、公訴人即上訴人認被告乙○○涉犯強制罪及殺人未遂罪嫌，無非以右揭事實業據
    告訴人甲○○指訴歷歷，並有診斷證明書一份在卷足憑為主要論據。訊據被告否
    認對告訴人揚言「要讓你死」等語，並以剪刀架住告訴人之脖子，邊走邊以棍毆
    打告訴人，強押其走路至距離約二公里之鹽田橋，將告訴人推入水溝內等情，辯
    稱：當天其在告訴人住處喝酒，喝到凌晨，因其向告訴人要新臺幣（下同）五百
    元，二人因此吵架，後來告訴人就跑了，其因坐骨神經發炎，沒有追他，是用走
    ，因當時沒有路燈很暗，是告訴人自己跌入水溝，不是其推入等語。
三、按犯罪事實應依證據認定之，無證據不得推定其犯罪事實，刑事訴訟法第一百五
    十四條定有明文。又事實之認定，應憑證據，如未能發現相當證據，或證據不足
    以證明，自不得以推測或擬制之方法，以為裁判基礎，而認定不利於被告之事實
    ，須依積極證據，茍積極證據不足為不利於被告事實之認定時，即應為有利於被
    告之認定，更不必有何有利之證據，有最高法院四十年臺上字第八六號及三十年
    上字第八一六號判例足資參照。又按告訴人之告訴，係以使被告受刑事訴追為目
    的，是其陳述是否與事實相符，仍應調查其他證據以資審認，最高法院亦著有五
    十二年台上字第一三００號判例可資參照。
四、經查：
（一）告訴人於警訊時雖指稱：「（你於何時？何地？被何人打傷？）我於年８月
      日在自宅雲林縣四湖鄉溪尾村１鄰新溪尾１０號睡覺，約凌晨２點分左右，
      乙○○侵入我房間，手持剪刀及鐵棍，將我押出去外面毆打。」「（乙○○從
      你家把你押至何處？如何押你？）從我家押著我一直走路走到鹽田橋，約２公
      里多，他（指被告）用剪刀押在我脖子，並沿路用鐵棍打我，他說在橋那邊打
      死我人家不知道，並恐嚇我不能報警，要不然他要讓我死，後他就把我推入鹽
      田橋的水溝內。」「（他用鐵棍打你何處？有無受傷？）他用鐵棍打我頭部及
      全身，我全身是傷，如醫院證明。」「（你說乙○○恐嚇要讓你死，你是否心
      生畏懼？）我心生畏懼。」「（他推你進水溝時，當時水多深？）他推我進水
      溝時，水深到胸部。」等語；於偵查中亦指稱：其在睡覺，被告就打下去，還
      說要給其死，就將其託出去等語；惟告訴人於原審審理時則指稱：「（當天情
      形請陳述？）當天被告大約晚上七點多到我家喝酒，喝到半夜才起衝突的。他
      有無拿剪刀押住我的脖子不清楚，因我們都喝醉了，我們是互相吵架叫罵。起
      初是互相叫罵，後來我罵不過他，我就開始跑到我家後面，因被告他長的比較
      高大，他才追我，我就跑在我家前面，我身體有受傷，被告有無受傷我不知道
      。因我們有拉扯。」等語。而被告於警訊時均未到場，其於偵查中則否認曾於
      八十九年八月十八日到告訴人家打他，並供稱因告訴人說要打死他，所以經警
      方通知不敢到場。被告於原審調查時供稱：「（你有無拿剪刀架住甲○○的脖
      子，邊走邊打他？）沒有。」「（你有無把甲○○強押到離二公里遠之鹽田橋
      並且把他推到水溝？）沒有。當時我們在打完架之後，他跑給我追。」等語；
      於本院調查時亦否認其於八十九年八月十八日凌晨二時三十分許，持剪刀及鐵
      棍侵入雲林縣四湖鄉溪尾村新溪尾十號告訴人之住宅，將告訴人吵醒，揚言「
      要讓你死」等語，並以剪刀架住告訴人之脖子，邊走邊以鐵棍毆打被害人，強
      押其走路至距離約二公里之鹽田橋，將告訴人推入水溝內等語。從告訴人上述
      之指訴觀之，告訴人於警訊及偵查中雖指訴被告如何於前揭時、地持剪刀及鐵
      棍侵入其住處，揚言殺害，且以剪刀架住其脖子，邊走邊以鐵棍毆打，使其身
      體多處受傷云云，惟於原審審理時則指稱當時確係酒後與被告發生爭執，進而
      衝突互毆，被告並非持剪刀於凌晨入侵其住處，且當時雙方均有酒意，衝突中
      互相叫罵，被告並未將其挾持前往他處，而是因為被告身材較高大，其無法匹
      敵而逃往屋外，被告自後追趕，其逃跑中不慎跌落水溝等語，其先後指訴不一
      。而被告始終否認對告訴人揚言「要讓你死」等語，並始終否認以剪刀架住告
      訴人之脖子，邊走邊以鐵棍毆打告訴人，強押其走路至距離約二公里之鹽田橋
      ，將告訴人推入水溝內等情。若被告確以剪刀架住告訴人之脖子，邊走邊以鐵
      棍毆打告訴人，強押其走路至距離約二公里之鹽田橋，將告訴人推入水溝內，
      則告訴人是否僅受有顏面四處裂傷、右頭部橫向裂傷約七公分、右上臂血腫瘀
      青、右大腿外側及後側大片血腫、左大腿外上側及後側瘀血、左後臀部大片瘀
      血、左腰挫傷之傷害，並非無可議。告訴人於警訊及偵查中所指訴被告於半夜
      侵入告訴人住處，並以剪刀架住告訴人脖子，邊走邊以鐵棍毆打甲○○，強押
      其走路至距離約二公里之鹽田橋云云，顯多屬誇張之詞，且又無剪刀及鐵棍扣
      案可資佐證，告訴人告訴被告強制罪部分是否事實相符，即有疑義。此外，亦
      查無其他積極證據足資證明被告有強制之犯行，揆諸前開判例，自不能徒憑告
      訴人有瑕疵之指訴，遽認被告犯有強制罪，原審以不能證明被告犯有強制罪，
      而就此部分諭知無罪之判決，認事用法並無違誤。公訴人上訴指摘原判決此部
      分認事用法未洽，尚難認有理由，應予駁回。
（二）告訴人於警訊時雖指稱：「他（指被告）說在橋那邊打死我人家不知道，並恐
      嚇我不能報警，要不然他要讓我死，然後他就把我推入鹽田橋的水溝內。」「
      他用鐵棍打我頭部及全身，我全身是傷，如醫院證明。」「他推我進水溝時，
      水深到胸部。」等語；於偵查中亦指稱：：「我在睡覺，他就打下去，還說要
      給我死，就將我拖出去。」等語；惟告訴人於原審審理時則指稱：「當天被告
      大約晚上七點多到我家喝酒，喝到半夜才起衝突的。他有無拿剪刀押住我的脖
      子不清楚，因我們都喝醉了，我們是互相吵架叫罵。起初是互相叫罵，後來我
      罵不過他，我就開始跑到我家後面，因被告他長的比較高大，他才追我，我就
      跑在我家前面，我身體有受傷，被告有無受傷我不知道。因我們有拉扯。」「
      （被告當時有無要殺死你或是要打死你的意思？）沒有。因他人比較高大，所
      以我才會跑。」「（被告有無將你推到水溝？）沒有。是我要跑的時候跌倒的
      。」「（提示警訊、偵查中筆錄）問為何與今日本院（指原審）所述不一？）
      因當時被被告打，心情不好才會這麼說。」「被告當晚有無說要給你死？）他
      沒有這樣講。因當晚喝醉了，我也不記得了，應是有互罵。」「（被告當時如
      果說要給你死你是否會害怕？）因為是吵架，互罵也沒有什麼好怕。」等語。
      而被告於警訊時未場，於偵查中否認至告訴人家打告訴人，於原審調查時供稱
      ：「當天我們是喝完酒後吵架，他（指告訴人）的傷確實是我打的。我自己也
      有受傷，只是我的傷比較輕，只是擦傷。」「我只有拿木棍，沒有拿剪刀。因
      我們當時只有吵架，可能是推拉受傷的。」「因談到之前有借錢欠款的事情，
      他不高興，開始先鬥嘴，後來才開始推扭。」「（有無揚言要讓被告死？）這
      句話我沒有講。我吵完架後就離開了。」「（你有無拿剪刀架住甲○○的脖子
      ，邊走邊打他？）沒有。」「（你有無把甲○○強押到離二公里遠之鹽田橋並
      且把他推到水溝？）沒有。當時我們在打完架之後，他跑給我追。」等語；於
      本院調查時供稱：「（：：：強押他（指告訴人）走路到距離約二公里之鹽田
      橋，將甲○○推入水溝內？）沒有。」「（甲○○被你推入水溝後，是不是受
      有顏面四處裂傷、右頭部橫向裂傷約七公分、右上臂血腫瘀青、右大腿外側及
      後側大片血腫、左大腿外上側及後側瘀血、左後臀部大片瘀血、左腰挫傷之傷
      害？）沒有，是他自己跌下去的。」「（他為什麼自己會跌下去？）因為他個
      子比我小，晚上又沒有路燈。」等語；於本院審理時供稱：「（八十九年八月
      十八日凌晨二時三十分，你有沒有持剪刀及鐵棍侵入雲林縣四湖鄉溪尾村新溪
      尾十號甲○○住處？）沒有。」「（把甲○○弄醒了以後，有沒有說「要讓你
      死」？）沒有。」「（你有沒有把甲○○推入水溝？）沒有。」「（當天有沒
      有和甲○○發生爭執後，你追趕他？）那時我在他家喝酒，喝到凌晨，二個人
      吵架，我因為坐骨神經發炎，我沒有追他。」「（你知不知道他有掉到水溝裡
      面而受傷？）我不知道。」「（甲○○他為什麼要跑？）因為我有跟他要五百
      元，因此發生口角，結果他就跑了，我不是用跑的，是用走。」「（你有沒有
      看見他掉入水溝？）我不知道。」「（你有沒有拿鐵棍、剪刀？）沒有。」等
      語。從告訴人上述之指訴以觀，告訴人於警訊及偵查中雖指訴被告如何於前揭
      時、地持剪刀及鐵棍侵入其住處，揚言殺害，且以剪刀架住其脖子，邊走邊以
      鐵棍毆打，走到鹽田橋，將其推入水溝內，使其身體多處受傷云云，惟於原審
      審理時則指稱當時確係酒後與被告發生爭執，進而衝突互毆，被告並非持剪刀
      於凌晨入侵其住處，且當時雙方均有酒意，衝突中互相叫罵，因為吵架，互罵
      沒有什麼好怕，因為被告身材較高大，其無法匹敵而逃往屋外，被告自後追趕
      ，其逃跑中不慎跌落水溝等語，其先後指訴不一。而被告雖於原審審理時供認
      持木棍，但未供稱持該木棍擊打告訴人，與告訴人所指被告持鐵棍歐打他，亦
      有出入，且被告始終否認對告訴人揚言「要讓你死」等語，並始終否認以剪刀
      架住告訴人之脖子，邊走邊以鐵棍毆打告訴人，強押其走路至距離約約二公里
      之鹽田橋，將告訴人推入水溝內等情，而依告訴人之指述，告訴人所受傷害係
      二人在推扭之際所受之傷害，被告並無殺害或打死告訴人之意思。按殺人必有
      其動機或原因，故行為人是否有殺人之犯意，原應參酌當時情況，觀其行為之
      動機，視其下手之情形及砍（刺）向之部位與受傷之輕重，以為綜合之判斷。
      被告並無前科紀錄，有臺灣高等法院被告全國前案紀錄表一份附於本院卷足參
      ，與告訴人本係朋友，且二人於案發前尚在告訴人住處飲酒，業經其等分別於
      原審調查及審理時供述在卷，二人間既無深仇大恨，實難想像被告僅因與告訴
      人一時言語間之衝突，即有殺害告訴人之犯意。而告訴人所受傷害雖有顏面四
      處裂傷、右頭部橫向裂傷約七公分、右上臂血腫淤青、右大腿外側及後側大片
      血腫、左大腿外上側及後側瘀血、左後臀部大片瘀血、左腰挫傷等多處傷害，
      有診斷證明書一份附於警卷可稽，惟告訴人所受之傷害，並無致命之虞。再者
      ，告訴人於警訊時指稱被告當時曾恐嚇稱：「不能報警，要不然他要讓我死。
      」等語，益見被告應無殺害告訴人之犯意，否則又何必在乎告訴人於事後報警
      ，準此以觀，被告所為應僅止於傷害被害人，藉此發洩心中之不滿，尚難遽認
      其有殺害被害人之犯意，而應負殺人未遂之刑責。又按告訴乃論之罪，告訴人
      於第一審辯論終結前得撤回其告訴，又告訴經撤回者，應諭知不受理之判決，
      刑事訴訟法第二百三十八條第一項、第三百零三條第三款定有明文。公訴人認
      被告毆傷告訴人部分，係觸犯刑法第二百七十一條第二項、第一項之殺人未遂
      罪，應有未洽，有如前述，被告該部分所為應係觸犯刑法第二百七十七條第一
      項之傷害罪。被告所犯傷害罪依同法第二百八十七條前段之規定，須告訴乃論
      。茲告訴人於原審審理時業已撤回告訴，有刑事撤回告訴聲請狀一份附於原審
      卷足憑，原審依前開規定，就傷害部分諭知不受理之判決，認事用法亦無違誤
      。公訴人上訴認被告有殺害告訴人之間接故意云云，難認有理由，亦應予駁回
      。
據上論結，應依刑事訴訟法第三百六十八條，判決如主文。
本案經檢察官李傳來到庭執行職務。
中    華    民    國      九十      年      四      月        十二      日
                                  臺灣高等法院臺南分院刑事第二庭
                                      審判長法官  游    明    仁
                                            法官  林    永    茂
                                            法官  陳    清    溪
右正本證明與原本無異。
如不服本判決，應於判決送達後十日內向本院提出上訴狀，其未敘述理由者並應於提
出上訴狀後十日內向本院補提理由書（應附繕本)。
                                      法院書記官  嚴    巧    花
中    華    民    國      九十      年      四      月        十三      日


司法院資訊處製作；財團法人民間司法改革基金會備份。
